【裁判字號】    88,重訴,3
【裁判日期】    890218
【裁判案由】    殺人等
【裁判全文】
臺灣新竹地方法院刑事判決                           八十八年度重訴字第三號
    公  訴  人  臺灣新竹地方法院檢察署檢察官
    被      告  丙○○
    選任辯護人  陳由詮
    被      告  戊○○
    指定辯護人  本院公設辯護人    林建和
    被      告  庚○○
右列被告因殺人等案件，經檢察官提起公訴 (八十七年度偵字第八二０八、八四七四
號），本院判決如左：
    主  文
丙○○、戊○○共同殺人，各處有期徒刑拾年，均褫奪公權陸年。扣案之鋁球棒壹支
沒收。
庚○○被訴傷害部分公訴不受理。
    事  實
一、莊瑞渨、官明聰、己○○（以上三人均業經本院以八十七年度重訴字第二十一號
    審結）於民國（下同）八十七年九月十二日晚上，在新竹市「世外桃園ＫＴＶ」
    參加友人之慶生會，迄至當日晚上十一時許，眾人飲宴嘻鬧後，即有在場者提議
    前往新竹市南寮漁港觀看青少年飆車，旋在場者乃分批自行先後前往，莊瑞渨即
    駕駛車牌號碼ＪＵ－九九一九號自用小客車搭載官明聰、李菀茹與另不詳年籍姓
    名女子共同前往新竹市南寮漁港，己○○亦由傅怡平駕駛車牌號碼ＣＶ－九一二
    ０號自用小客車搭載前往。詎於同日晚上十一時三十分許，莊瑞渨駕駛車牌號碼
    ＪＵ－九九一九號自用小客車搭載官明聰、李菀茹與另不詳年籍姓名女子抵達新
    竹市南寮漁港時，因遭騎乘機車之不詳年籍姓名男子以三字經辱罵，並踢打其右
    後車門，乃心生不滿，而亟思報復。嗣莊瑞渨將所駕駛之車牌號碼ＪＵ－九九一
    九號自用小客車停放在如附圖所示漁船停泊區○○○○路邊上，即與官明聰一起
    下車，並將前情告知先後抵達現場之丙○○、戊○○及林添萬、傅良瑞、許金榜
    （林添萬、傅良瑞、許金榜均經本院八十七年度重訴字第二十一號判決公訴不受
    理）、己○○及其他不詳年籍姓名者共十餘人，旋莊瑞渨即持其所有置於車上之
    鋁球棒一支，官明聰亦持空心金屬棒一支，己○○、丙○○、戊○○則分持不明
    形狀之各式棍棒，並與徒手之林添萬、傅良瑞、許金榜及其他不詳年籍姓名者共
    十餘人走至附圖所示堤防高牆（以下簡稱北堤）前下方空地質問何人踢打莊瑞渨
    所駕駛之車牌號碼ＪＵ－九九一九號自用小客車，然因無人應答，莊瑞渨、官明
    聰、己○○、丙○○、戊○○、林添萬、傅良瑞、許金榜及其他不詳年籍姓名者
    共十餘人即共同基於傷害之犯意，而由莊瑞渨先持鋁球棒毆打可疑之在場者（未
    據告訴），旋官明聰、己○○、丙○○、戊○○、林添萬、傅良瑞、許金榜及其
    他不詳年籍姓名者共十餘人亦一同加入追打在場之不詳年籍姓名男子數人。未幾
    ，在場被毆打之不詳年籍姓名男子數人即分頭逃竄，其中某不詳年籍姓名穿著白
    色衣服之男子乃往附圖所示漁具倉庫逃逸，並躲藏在如附圖所示漁具倉庫右側漁
    具堆置處，而此時已是翌日（即八十七年九月十三日）凌晨一時許。詎莊瑞渨、
    官明聰、己○○、丙○○、戊○○五人見該某不詳年籍姓名穿著白色衣服之男子
    往附圖所示漁具倉庫逃逸，竟仍不罷手，猶先後追逐至附圖所示漁船停泊區前，
    其中官明聰、莊瑞渨在前追逐，己○○、戊○○、丙○○則分別尾隨在後，嗣因
    官明聰衝過頭，而莊瑞渨則誤認亦穿著白色衣服坐在如附圖所示漁船停泊區前面
    置放漁網處鐵墩上之甲○○為原先被毆打追逐之穿著白色衣服不詳年籍姓名男子
    （按即甲○○與原先被毆打追逐之穿著白色衣服不詳年籍姓名男子非同一人），
    頓時怒火中燒，萌起殺意，即向衝過頭之官明聰高喊「人在這裏」，隨即易傷害
    之犯意為殺人之故意，而持鋁球棒朝手無寸鐵之甲○○頭部由上往下猛力毆擊，
    而官明聰聽到莊瑞渨之呼喊，亦隨即折返，另己○○、戊○○、丙○○亦先後尾
    隨而至。旋官明聰、己○○、戊○○、丙○○亦均兇性大發，均易傷害之犯意為
    殺人之故意，而與莊瑞渨共同基於殺人之犯意聯絡，由莊瑞渨、官明聰分持鋁球
    棒及空心金屬棒朝甲○○頭部由上往下一陣猛擊，嗣莊瑞渨發現在旁之己○○仍
    未出手毆打甲○○，乃叫己○○下手，己○○聞言即上前以不明棍棒毆擊甲○○
    ，而戊○○、丙○○亦分別持不明棍棒跟隨在己○○之身後，亦上前一起毆擊甲○○。嗣己○○、戊○○、丙○○毆擊甲○○後，即先行逃離現場，己○○並搭
    乘友人綽號「陽富」之不詳年籍姓名者駕駛之自用小客車離去，丙○○亦騎乘機
    車搭載戊○○離開。而莊瑞渨亦於重毆甲○○後準備離去，然官明聰仍不罷手，
    猶獨自一人繼續猛擊甲○○，旋莊瑞渨走至如附圖所示漁船停泊區轉角處時，乃
    以客家話呼喊官明聰「好了」、「走」等語，至此官明聰始罷手，而與莊瑞渨分
    持毆擊甲○○所用之鋁球棒及空心金屬棒匆促駕駛前開車牌號碼ＪＵ－九九一九
    號自用小客車逃逸。而另在場之林添萬、傅良瑞、許金榜及其他不詳年籍姓名者
    數人，則因現場有人喊「跑」，亦一哄而散分別離開現場。嗣甲○○雖經緊急送
    往行政院衛生署新竹醫院（即原臺灣省立新竹醫院）急救，然終因頭後枕部遭鈍
    力毆擊，造成顱骨複雜粉碎性骨折、顱內出血、顱腦部損傷，導致昏迷性死亡。
    而莊瑞渨、官明聰、己○○、丙○○、戊○○及林添萬、傅良瑞、許金榜與其他
    不詳年籍姓名者數人匆促離開後，乃又共同前往新竹縣北埔鄉○○街桂香小吃店
    商議善後，並決定由己○○一人承擔刑責，莊瑞渨、官明聰、丙○○、戊○○則
    必須負責民事賠償等事宜，旋由莊瑞渨將其所有持以毆擊甲○○所用之鋁球棒一
    支交由己○○自行丟棄，己○○乃將莊瑞渨交付之該鋁球棒一支丟棄在新竹縣北
    埔鄉○○街桂香小吃店旁之懸崖。嗣因莊瑞渨駕駛之車牌號碼ＪＵ－九九一九號
    自用小客車車牌號碼為在場圍觀群眾記下報警，乃經警依前開車牌號碼資料循線
    於同日（即八十七年九月十三日）上午七時二十分許，在莊瑞渨住處即新竹縣北
    埔鄉南埔村一鄰南埔九號查獲莊瑞渨、官明聰，又於同日下午四時許，在新竹縣
    北埔鄉○○街桂香小吃店查獲己○○及林添萬、傅良瑞、許金榜，又經己○○帶
    同起出扣得莊瑞渨所有持以毆擊殺害甲○○所用之鋁球棒一支。
二、案經新竹市警察局第一分局報請及甲○○之父吳鏡清訴由台灣新竹地方法院檢察
    署檢察官偵查起訴。
    理  由
壹、有罪部分：
一、訊據被告丙○○、戊○○二人固不否認有於前揭時、地在案發現場，惟均矢口否
    認並無與共犯莊瑞渨、官明聰、己○○等人共同持棍棒毆擊被害人甲○○，渠等
    僅是阻止己○○不要毆打被害人，是己○○污賴渠等云云。經查，共犯己○○供
    稱：「尚有戊○○與丙○○二人參與，他們二人均有拿長條形之棍棒參與圍毆，
    我有親眼目睹他們二人分持長條形棍棒圍毆死者，我看到他們二人一直往死者身
    上之上半部毆打，頭部也有打到」（見八十七年度偵字第八二０八號，己○○八
    十七年十一月二十三日調查筆錄））。「．．．我自己一人走至草地．．．看到
    戊○○、丙○○就走過去，然後我看到很多棍子，包括鋁球棒（小型）、木棍（
    圓的、長的、實心）、鐵棍，有一整把，集中在一堆，我看到就問莊、彭發生何
    事，他二人說瑞渨車被對面之人踢，然後我看到瑞渨、金榜、良瑞、添萬四人走
    過去，我只看到瑞渨拿一個鋁球棒，長度與扣案鋁球棒差不多，我跟過去，瑞渨
    就從其右手邊往左邊問，問何人踢他車，然後看到瑞渨及明聰在一起，其他人在
    旁邊，瑞渨拿鋁球棒，明聰拿鐵棍或木棍不清楚，其長度約二、三台尺左右，我
    距瑞渨約一、二公尺，瑞渨又續問何人踢他車子，其問二、三聲後，對方沒人答
    ，瑞渨即動手打對方，接著我們跟著一起打，包括我、傅、添萬、金榜、自強、
    文樂，還有一些我不認識，瑞渨、明聰、自強、文樂及我均有拿棍棒，其他人沒
    有注意看有無拿棍棒，自強、文樂拿何棍棒沒有看清楚，我拿木棍．．．」等語
    （見卷內所附本院八十七年度重訴字第二十一號刑事第一審判決，該案八十八年
    五月十七日訊問筆錄），及於本院八十八年十一月三十日訊問時結證稱：八十七
    年九月十二日晚上於南寮打被害人的有莊瑞渨、官明聰、戊○○、丙○○和我，
    戊○○也拿一樣長的棍子˙˙˙˙˙丙○○、戊○○打完後往草地跑，我往堤防
    跑，我當時想一人扛，所以沒有講，當時有和莊瑞渨、丙○○、戊○○談，是在
    回到北埔小吃店講的。」。被告丙○○供稱：「當時我有從我叔叔莊瑞渨車上拿
    出鐵管出來看，戊○○有打，但不知打哪裡？」（見八十七年度偵字第八二０八
    號，丙○○八十七年十一月二十四日調查筆錄），被告戊○○供稱：是志強載我
    離開，至北埔桂香小吃店，當時有十幾人在場，有我、志強、良瑞、金榜、添萬
    、瑞渨、順謹、怡平．．．我與志強邊走．．．棍棒是順謹拿．．．其他還有莊
    瑞渨有拿東西．．．」（見本院八十七年度重訴字第二十一號，八十八年二月三
    日訊問筆錄）、「．．莊瑞渨說車子給人踢，在北堤前空地水泥地馬路上告訴大
    家，就到北堤打人．．．丙○○拿空心金屬棒，有包一層膠袋．．．瑞渨也有拿
    ，明聰也有．．．現場瑞渨、明聰、順謹、志強四人均有動手．．．因很暗不知
    被打人是否穿白衣服之人．．．」（見本院八十七年度重訴字第二十一號，八十
    八年三月三十一日訊問筆錄）、「．．．堤防前莊某車被踢，與對方互毆，有三
    、四人動手，有莊瑞渨、官、丙○○、黃等四人．．．三人拿類似木棍、鐵棍之
    類棍棒．．．」等語（見本院八十七年度重訴字第二十一號，八十八年五月二十
    四日訊問筆錄）。足見被告二人確有分別持鋁球棒、空心金屬棒及不明棍棒，而
    與共犯林添萬、傅良瑞、許金榜共同追打在場之不詳年籍姓名男子數人等情無訛
    。所辯僅在場觀看，委無足己○○於本院八十七年度重訴字第二十一號案件於八
    十八年五月二十四日訊問時供稱：「當時是渨及聰先追過去，之後才是我與文樂
    、志強追過去．．．我到時被害人已被渨、官毆打，他二人打一會兒，我們三人
    後追到，渨即叫我外號「小蟲」，叫我動手打，我才下手打，文樂與志強在我後
    面，前面渨、官．．．而在我後面左、右兩側，有棍棒跟著打下去，因我沒回頭
    看，所以不知，但若後面沒有其他人追來，跟在我後面左、右一起下手打應是文
    樂及志強，不可能是渨、官，因其二人在我前面，而打完要跑時，文樂、志強在
    我後方一公尺處，我有看到其二人持棍棒」等情明確（見本院八十七年度重訴字
    第二十一號五月二十四日訊問筆錄），且被告丙○○、戊○○於本院訊問時均供
    稱有在己○○後面拉他（見本院八十八年十一月三十日訊問筆錄），足見己○○
    之供述應為實在，被告二人所為之辯解不足採信。再者，證人乙○○、丁○○雖
    均係現場目擊證人，然證人乙○○於案發時係在如附圖所示漁船停泊區右側鐵墩
    上，而證人丁○○則坐在北堤上，並於案發之始，由如附圖北堤標示（一）位置
    挪移至北堤標示（二）之位置，此業據證人乙○○、丁○○分別於偵查中及本院
    審理時證述綦詳。據此，顯然證人乙○○、丁○○所在位置距案發現場之距離，
    乃以證人乙○○之距離較近，且證人乙○○所在位置之視野亦較清楚。而證人丁○○於案發時，其所在之位置距案發現場顯有相當距離，且當時係凌晨，縱有路
    燈照射，然視線應仍非良好，又其原係在如附圖北堤標示（一）之位置，嗣於案
    發之初，乃挪移至如附圖北堤標示（二）之位置，顯然其係因觀看角度受漁具倉
    庫遮住，始因之挪移無疑。從而，證人乙○○、丁○○分別證述被害人甲○○被
    毆擊之過程，雖有所失出，惟揆諸前情，應以證人乙○○之證述為可採。而證人
    乙○○雖證述僅看見三人共同毆擊被害人甲○○，惟同時證稱僅對其中出手較重
    之二人印象較為深刻，另毆擊被害人甲○○之第三人則較無印象等情。參以本案
    案發之過程時間極短，且當場復有眾多群眾圍觀，被告己○○亦供稱其與共犯丙○○、戊○○僅共同毆擊被害人甲○○數下即逃逸，顯然證人乙○○就被告己○○與共犯丙○○、戊○○毆擊被害人甲○○之印象應係較為模糊，或誤認與被告
    己○○共同毆擊被害人甲○○者仍係被告莊瑞渨、官明聰無疑（蓋被告己○○與
    共犯丙○○、戊○○下手毆擊時，被告莊瑞渨、官明聰已停手，故此時毆擊被害
    人甲○○者亦為三人，故證人乙○○即可能因視覺之誤差而誤認與被告己○○共
    同毆擊被害人甲○○者仍係被告莊瑞渨、官明聰）。況其與證人丁○○均指證歷
    歷謂當時毆擊被害人甲○○之其中二人確係共同搭乘車牌號碼ＪＵ－九九一九號
    自用小客車離去，而被告被告莊瑞渨、官明聰亦坦承確係駕駛前開自用小客車離
    開，並由被告莊瑞渨駕駛，被告官明聰則坐於前座駕駛座等情明確。再者，參照
    證人乙○○證述案發之經過謂：「過一下子打人之人有一人衝過來，手拿棍棒，
    確定非拿鋁棒者（按此指空心金屬棒，而非鋁球棒，詳如前述）．．．看到被害
    人坐在第三鐵墩上．．．即高喊「人在這裏」．．．即動手持棍棒毆打被害人，
    之後又過來二個人，其中一人拿棍棒，一人拿鋁棒（按此係指空心金屬棒，如前
    述），之後三人就一起毆打被害人，之後有二人先離開（用走的），而拿鋁棒（
    按此亦指空心金屬棒）者留在現場繼續打被害人．．．後來有一人站在路口離現
    場不到二十公尺處，也手持棍棒（不知是否為前開先離開二人之其中一人或另有
    第三人）對持鋁棒（按此亦指空心金屬棒）之人叫他「走」．．．之後拿鋁棒（
    按此亦指空心金屬棒）者跟著離開．．．後來叫持鋁棒（按此亦指空心金屬棒）
    毆打者二人一起離開用跑的，跑向草圖爭執處附近．．．之後有看到車子開過來
    ，我看到車子時．．．我有記下車牌ＪＵ－九九一九號．．．當時ＪＵ－九九一
    九號車離開時車內有幾人？）只坐二人，都坐前座．．．（能否看到車內之人之
    穿著及式樣？）可以．．．（車內二人有無參與毆打死者？）可以確定有參與毆
    打死者，是坐在駕駛座旁者有參與毆打死者，因從衣著可以辨認．．．且當場也
    有人高喊駕駛座旁者是毆打死者之人．．．（上開所述坐在駕駛座旁者，是否是
    持鋁棒（按此亦指空心金屬棒）毆打死者之人？）是的．．．跑上追得最前面有
    兩人．．．第一個跑過頭，第二個說在這邊，第一個就折回來，第二個先動手，
    第一個折回時又打，（第三個追過來有無動手？）記不太起來，印象最深是前二
    人有動手打，是第二個開始打，第一個折回時同時打，第二個追之人是面對船舶
    停泊區打死者，第一個追之人折回後是在死者右邊，即在第二個追打者之左側，
    但不是與第二個追打者平行位置，也面對死者打，我比較注意第二個追之人動作
    ，所以沒有注意第三人追之人之位置及動作．．．（第一個追折回之人拿何兇器
    ？）空心之金屬棒，我可以確定，（第二追之人拿何兇器？）不清楚，是第一追
    折回之人拿空心金屬棒打得比較兇，而第二追之人也打了七、八下．．．（在八
    十七年十月十八日偵訊時檢察官問你為何在警訊稱有二至三人打，而偵訊中講回
    家想應是二人打，是何意？）我之意是確定最少有剛才所述之二人打死者，但第
    三人有無打死者，或其位置無印象，並非確定只有二人打．．．其中二人先走離
    開，持鋁棒續打死者．．．記得最後面還有一人留在現場，就是第一個追折回之
    人續打死者，另面對船舶停泊區毆打者即第二追之人走到船舶停泊區轉角處左右
    喊第一追折回之人「走」，兩人就一起走．．．之後不記得過了多久，ＪＵ－九
    九一九車就開過來．．．另可以確定持空心金屬棒者坐在上開車之駕駛座旁，而
    駕駛則是第二追之人．．．」等情。據此，證人乙○○所指第一個追上前者即係
    持空心金屬棒者，而第二個追到者則係持鋁球棒者，嗣後逃逸時，第二個追上者
    乃駕駛車牌號ＪＵ－九九一九號自用小客車離開，而第一個追上者，則坐於該自
    用小客車前座駕駛座旁。顯然被告官明聰、莊瑞渨即係證人乙○○所指分別第一
    、二個追上前，而分持空心金屬棒及鋁球棒毆擊被害人甲○○者無疑。是證人乙○○前開證述情節，乃與被告己○○自白被告官明聰、莊瑞渨在前追逐，旋分持
    鋁球棒及空心金屬棒朝被害人甲○○頭部由上往下一陣猛力毆擊，嗣被告莊瑞渨
    發現其在旁未出手毆擊被害人甲○○，乃叫其下手毆擊，而其乃與共犯戊○○、
    丙○○分別持不明棍棒一起毆擊被害人甲○○後即逃逸之過程相符。至共犯林添
    萬、傅良瑞、許金榜雖曾分別供陳未看見被告丙○○、戊○○毆擊被害人甲○○
    或不知被告丙○○、戊○○有無毆擊被害人甲○○云云，然應均屬迴護之詞，洵
    無足採。
二、又查，被害人甲○○嗣雖經緊急送往行政院衛生署新竹醫院（即原臺灣省立新竹
    醫院）急救，然終因頭後枕部遭鈍力毆擊，造成顱骨複雜粉碎性骨折、顱內出血
    、顱腦部損傷，導致昏迷性死亡之事實，亦據檢察官督同法醫師相驗無訛，有相
    驗勘驗筆錄、被害人甲○○照片八禎、相驗屍體證明書、驗斷書（參八十七年度
    相字第五七九號相驗卷第２３、２５－２８、３６－４１頁）等附卷可參。嗣被
    害人甲○○屍體再經檢察官送請法務部法醫研究所詳為解剖鑑定，而經鑑定結果
    為：
    １、頭部創傷：被害人甲○○後枕部有明顯紅腫，上端有三處皮下瘀腫，下端
        有一處皮下瘀腫，翻開頭皮後，整個後枕部左顳、頂部均有廣汎頭皮下出血
        （右大腦半球及兩側腦底均有局部蜘蛛膜下腔出血），頂部有一條長二十二
        公分前後縱走的線狀顱骨骨折，此線狀骨折位於左枕部之末端處，有一處楔
        狀凹陷性骨折，骨折處有三塊碎骨。打開顱腔後，發現顱窩底部有複雜之粉
        碎性骨折，整個大腦有明顯腦水腫及瀰漫性蜘蛛膜下腔出血，其中最大者為
        位於左後頂部的蜘蛛膜下出血，大腦顯示有兩側腦鉤迴疝脫及小腦扁桃體的
        疝脫，左後頂部及兩側大腦腳均有局部腦挫傷，但無對衝性腦挫傷。
    ２、背部創傷：被害人甲○○左上背部近左肩頂處，有一個由兩條平行皮瘀血斑
        所構成的「棒打中空」傷，上端長度為五公分，寬度為０．九公分，其下端
        長度為五公分，寬度為０．二公分，兩條瘀血斑間距為０．九公分。又在其
        背部右下部，亦有一個由兩條平行皮瘀血斑所構成的「棒打中空」傷，上端
        長度為四．八公分，寬度為０．二公分，下端長度為六公分，寬度為０．二
        公分，兩條瘀血斑間距為０．八公分。又在背部中央，亦有一個由兩條平行
        皮瘀血斑所構成的「棒打中空」傷，上端長度為十七公分，寬度為０．六公
        分，其下端長度為十七公分，寬度為０．七公分，兩條瘀血斑間距為０．九
        公分。
    ３、四肢創傷：被害人甲○○左前臂外側有三條平行性線狀擦傷，左手近腕部有
        一處線狀表淺刮傷，下端尚有一處紅色皮下瘀血，左手掌背有一處紅腫性皮
        下瘀血，左手掌背第三到第五指間有一處紅色皮下瘀血，右手掌背有一處紅
        腫性皮下瘀血，以上兩手掌背之傷害均為皮肉傷，亦為防禦性傷害。
    ４、內臟部分：被害人甲○○兩側胸腔及腹腔內無出血、積水或黏連，兩側頸部
        無傷害，甲狀軟骨及舌骨完整，咽喉有局部點狀出血。另肺臟兩肺呈明顯水
        腫及出血、肝臟切面呈充血狀、脾臟切面呈局部出血、氣管有點狀出血。
    ５、綜合判斷：被害人甲○○全身多處紅腫性皮下瘀血，其中以頭部最為嚴重，
        頭部後枕部有大面積鈍力傷害，且頭部之傷害為多方向性鈍力打擊性創傷，
        集中於後枕部，符合後腦被鈍器毆擊之傷害，為致命傷，因頭部遭鈍力毆擊
        ，造成顱骨複雜之粉碎性骨折及顱腦損傷，導致昏迷死亡。另左肩及背部均
        有棍棒所造成之「棒打中空」傷，為棍棒毆擊所致。又兩手掌背均有明顯防
        禦性傷害，然四肢之擦、挫傷均為皮肉傷，非致命傷。
    此有前開法務部法醫研究所八十七年十月三十日（８７）法醫所醫鑑字第０九三
    ０號鑑定書在卷可參。揆諸被害人甲○○屍體前開經解剖鑑定之結果，其中背部
    創傷部分殆均為「棒打空中傷」，且所形成之條狀瘀血斑乃有０．二公分、０．
    六公分、０．七公分及０．九公分不同寬度，顯然毆擊被害人甲○○者所使用之
    兇器最少應有四種以上不同直徑之棍棒無訛。據此，顯然毆擊被害人甲○○者至
    少應有四人以上，此亦與前開認定本案係由被告丙○○、戊○○與共犯莊瑞渨、
    官明聰、己○○五人共同毆擊被害人甲○○之情節大致相符。
三、綜上，本案被害人甲○○確係由共犯莊瑞渨持其所有原置於車內之扣案鋁球棒，
    共犯官明聰則係持不明形狀之空心金屬棒，共犯己○○及被告丙○○、戊○○亦
    分持不明形狀棍棒共同毆擊後不治死亡等情，應堪予認定。又被告丙○○、戊○○與共犯莊瑞渨、官明聰、己○○五人分持鋁球棒、不明形狀空心金屬棒及不明
    形狀棍棒共同猛力毆擊被害人甲○○，致被害人甲○○因之受有前揭嚴重傷害，
    導致昏迷性死亡，在在均足見被告丙○○、戊○○與莊瑞渨、官明聰、己○○等
    五人欲置被害人甲○○於死地，顯然渠等已易原在北堤前追打另某不詳年籍姓名
    男子數人傷害之犯意為殺人之犯意甚明。事證已甚明確，被告丙○○、戊○○犯
    行，均洵堪認定。
四、核被告丙○○、戊○○所為，均係犯刑法第二百七十一條第一項之殺人罪。被告
    丙○○、戊○○與共犯莊瑞渨、官明聰、己○○間就前開所為殺人犯行，有犯意
    之聯絡及行為之分擔，均為共同正犯。爰審酌被告丙○○、戊○○前並無不良素
    行，此有本院被告全國前案紀錄表在卷可參，然僅因受三字經辱罵及朋友自用小
    客車車門被踢之細故，即無視於在公共場所眾目睽睽之下，公然持棍棒活活將被
    害人甲○○打死，視人命如螻蟻，造成被害人甲○○家屬無限之傷痛，又犯罪手
    段之兇殘無以復加，嚴重影響社會安全秩序，並造成社會大眾生命之不安，犯罪
    後又為圖脫罪，惟念渠等年紀尚輕，案發之起因又係受他人（非被害人甲○○）
    之挑釁，犯罪手段、情節亦較共犯莊瑞渨、官明聰為輕等一切情狀，分別量處如
    主文所示之刑。且依其殺人犯罪之性質，本院認有宣告褫奪公權之必要，爰併依
    刑法第三十七條第二項規定均宣告褫奪公權六年。又扣案之鋁球棒壹支，係共犯
    莊瑞渨所有，且係莊瑞渨與共犯官明聰、己○○及被告丙○○、戊○○共同供殺
    人犯罪所用之物，併依刑法第三十八條第一項第二款規定宣告沒收。另扣案之斷
    裂木棍一支，並非違禁物，亦無法證明係共犯莊瑞渨、官明聰、己○○或被告丙○○、戊○○所有，被告己○○亦供稱不確定扣案之斷裂木棍一支係否係其毆擊
    被害人甲○○所用之物等情明確；另共犯官明聰供犯罪所用之不明形狀空心金屬
    棒、己○○及被告戊○○供犯罪所用之不明形狀棍棒，並非違禁物，且無法證明
    係被告戊○○或共犯莊瑞渨、官明聰、己○○、丙○○所有，又未扣案；另被告
    丙○○供犯罪所用之鐵管一支，雖係由被告莊瑞渨駕駛之自用小客車上所取下，
    應係被告莊瑞渨所有，然亦未扣案，乃均無庸併予宣告沒收，附此敘明。
五、又被告丙○○、戊○○在北堤前，雖與共犯莊瑞渨、官明聰、己○○、林添萬、
    傅良瑞、許金榜暨其他不詳年籍姓名者數人共同基於傷害之犯意，而共同毆打在
    場之不詳年籍姓名者數人（包括某穿著白色衣服之不詳年籍姓名者），已如前述
    ，然此部分並未經被毆打之不詳年籍姓名者數人提出告訴，原應就此部分另為被
    告莊瑞渨、官明聰、己○○等公訴不受理之諭知，惟公訴人認此部分與被告丙○○戊○○前開論罪之殺人罪部分係單純一罪關係，爰不就此部分另為公訴不受理
    之諭知，一併敘明。
貳、公訴不受理部分：
一、公訴意旨另略以：被告庚○○與同案被告丙○○、戊○○暨其他不詳年籍姓名者
    數人共同基於傷害之犯意，而在北堤前共同毆打在場之不詳年籍姓名者數人（包
    括某穿著白色衣服之不詳年籍姓名者），因認被告庚○○涉有刑法第二百七十七
    條第一項之普通傷害罪嫌等語。
二、訊據被告庚○○否認有傷害犯行，辯稱未參與毆打云云。按前開在北堤前被毆打
    之不詳年籍姓名者數人並未據提出告訴，亦如前述。據此，本件被告庚○○所涉
    傷害部分，既未經被害人提出告訴，依法自應為公訴不受理之判決。
據上論斷，應依刑事訴訟法第二百九十九條第一項前段、第三百零三條第三款，刑法
第二十八條、第二百七十一條第一項、第三十七條第二項、第三十八條第一項第二款
，判決如主文。
中      華      民      國        八十九      年     二    月   十八    日
                                  臺灣新竹地方法院刑事第一庭
                                      法  官   謝  慧  敏
右正本證明與原本無異。
如不服本判決，應於判決送達後十日內向本院提出上訴狀( 應附繕本 )，上訴於
臺灣高等法院。
                                      書記官   龔  紀  亞
中      華      民      國        八十九      年     二    月   十八    日


司法院資訊處製作；財團法人民間司法改革基金會備份。
